---
title: "PRACTICE 2 - Cadenas de Markov discretas / Progresion de enfermedades cronicas"
output:
  html_notebook: default
  html_document:
    df_print: paged
  pdf_document: default
---

```{r setup, include=FALSE}
knitr::opts_chunk$set(echo = TRUE)
```

## Jorge Oliva Ramos

En esta practica, sin embargo, consideraremos datos mas antiguos, ya consolidados, de otro articulo
cientifico revisado por pares:
Bruce A. Craig, Peter P. Sendi (2002). \Estimation of the Transition Matrix of a
Discrete-Time Markov Chain". Health Economics, 11:33{42,
donde se consideran datos de una cohorte de estudio (Swiss HIV cohort study, SHCS, www.shcs.ch)
para estimar las probabilidades de transicion en un mes del numero de celulas CD4, basandose en
datos acumulados de seis meses. Las celulas CD4 son las celulas que mata el virus del VIH (virus
de la inmunodeciencia humana). A medida que la infeccion por VIH progresa, la cantidad de estas
celulas disminuye. Cuando el numero de CD4 en una persona baja de 200 celulas por milimetro
cubico, se le diagnostica con SIDA (sindrome de inmunodeciencia adquirida:
La Tabla 1 muestra las transiciones observadas en el numero de celulas CD4 (# CD4) en un periodo
de seis meses para 1.086 personas entre los a~nos 1993 y 1995. Se establecen tres grupos:
Cuadro 1: Transiciones observadas en el numero de celulas CD4 en un periodo de seis meses. El
valor del parametro (delta) lo calculareis en el ejercicio 1.


1. [5 %] Considerar vuestra fecha de nacimiento en la forma aammdd, por ejemplo 760827. Calcular,
con R, el siguiente codigo:
De las personas analizadas en la Tabla 1, cuantas han empeorado su situacion al cabo de
seis meses?


Solution:
If we add delta (5) , we are going to have the next escenary :

*In the relation between 0-49 and 50-74 we obtain 126 persons worse

*In the relation between 50-74 and >=75 we obtain 28 persons better 

*In the relation between 0-49 and >= 75 we obtain 6 persons better

The final conclusion is that after 6 months we have 92 persons worse

```{r}
set.seed ( 720930 )
delta <- sample (1:10 , 1)
delta
x1<-c(682+delta,33,25,154+delta,64,47,19,19,43)
P6 <- matrix ( data =x1, byrow =byRow , nrow =3, dimnames = list (labels , labels ))
P6

```


2. [10 %] La matriz de la Tabla 1 no es la matriz de transicion. Considerar la Tabla 1, hacer
las operaciones matematicas necesarias y denir la matriz de transicion P6 por las (no por
columnas!). Si generais un vector x con los nueve valores, por las, podeis generar la matriz
P6 de la siguiente manera:

Solution:

We build the transition matrix by row , there are another option to build the transition matrix with loop(for and while) but we choose this because is more simple and clear

```{r}
require(scales)
labels <-c("0 -49","50 -74"," >=75")
byRow <- TRUE
x<-c(682+delta,33,25,154+delta,64,47,19,19,43)
P6 <- matrix ( data =x, byrow =byRow , nrow =3, dimnames = list (labels , labels ))
P6<-P6/rowSums(P6)
print(P6)
```


3. [10 %] Comprobar que la suma de las probabilidades de cada una de las tres las es 1.

Solution:

We check that probabilities add is 1 for each row, we could use loop (for and while).

```{r}
print(paste0("The total of first row is : " ,sum(P6[1,])))
print(paste0("The total of second row is : " ,sum(P6[2,])))
print(paste0("The total of third row is : " ,sum(P6[3,])))
```


4. [10 %] Crear la cadena de Markov discreta definida por la matriz de transiciones P6, y llamarla
mcP6. Ayudaros del siguiente codigo, donde P6 es la matriz definida en el apartado 2:

Solution:

We buil the discrete markov chain asociate to the transition matrix P6 , and show its  resum 

```{r}
#install.packages ("markovchain")
library ("markovchain")
mcP6 <-new ("markovchain",states =labels , byrow =byRow , transitionMatrix =P6 , name ="Transicion CD4 seis meses ")
mcP6

```


5. [5 %] Hacer un diagrama de vuestra cadena de Markov discreta. Podeis ayudaros del siguiente
codigo:

Solution:

We buil the diagram asociate to our  discrete markov chain mcP6

```{r}
plot (mcP6 , package =" diagram ",cex =.6)
```
6. [10 %] La matriz de transicion P6 denida en el apartado 2 corresponde a las probabilidades
de pasar de un estado a otro en un perodo de seis meses. Si estamos interesados en la
matriz de transicion que corresponde a las probabilidades de pasar de un estado a otro en un
perodo de un mes, los autores del artculo proponen:
(i) Diagonalizar la matriz P6, es decir, expresar la matriz P6 como:
P6 = V DV 􀀀1;
donde D es una matriz diagonal.
(ii) Entonces, la matriz de transicion P1 que corresponde a las probabilidades de pasar de
un estado a otro en un periodo de un mes es
P1 = V D1=6V 􀀀1;
donde D1=6 es la matriz diagonal donde cada elemento es igual a la raz sexta de los
elementos de la matriz D.
Calcular, pues, la matriz V y llamarla V, as como la matriz diagonal D, y llamarla D.
Comprobar que, en efecto, P6 coincide con su descomposicion:


Solution: 
If we want to  diagonalize the matrix P6, first we need to obtain the P6 eigenvalues and eigenvector witt the next instructions:


*We obtain the eigen : eigen(P6)

*We asigned the eigenvalue to D

*We asigned the eigenvector to V

We applied the formule provided and check that its descomposition is correct because the outocume  is the original P6


```{r}
#Diagonalize the matrix P6
eigen_data<-eigen(P6)
D<-diag(eigen_data$values)
V<-eigen_data$vectors
V %*% D %*% solve(V)

```
7. [10 %] Calcular la matriz de transicion P1 tal y como se explica en el apartado 6. Comprobar
que la suma de las probabilidades de cada una de las las es 1. Crear la cadena de Markov
discreta denida por la matriz de transiciones P1, y llamarla mcP1.

Solution: 

To obtain the matrix transition for the first mont we are goint to appie the formule provided in the point 6 and assigned to P1, the more relevant  point in this operation is  raise the diagonal  to the power 1/6 (  first month ), 

The second step is to check that all rows add 1.

Finally , We buil the discrete markov chain asociate to the new transition matrix P1 , and show its  resum 


```{r}
#Obtein the transition matrix for the first month 
diagonal<-(D)^(1/6)
P1 = V %*% diagonal %*% solve(V)

#Check that all rows add 1
print(paste0("The total of first row is : " ,sum(P1[1,])))
print(paste0("The total of second row is : " ,sum(P1[2,])))
print(paste0("The total of third row is : " ,sum(P1[3,])))
# Get markov chain 
library ("markovchain")
mcP1 <-new ("markovchain",states =labels , byrow =byRow , transitionMatrix =P1 , name ="Transicion CD4 1 month ")
mcP1

```

8.-[10 %] >Que relacion existe entre las matrices P16k y P6k, donde k 2 N? >Las matrices son
siempre iguales? >Son siempre diferentes? >Depende del valor de k? Justicar la respuesta.

Solution: 
In absract P1 to the power 6k and P6 to the power 1k are the same , both represent the transition matrix at 6 month , to arrive to this conclusion we start with the Chapman-Kolmogorov  equation that say that we could arrive to any status with an initial vector and  multiply with the transition matrix to the poweer k that we want to arrive.
The matrix P1 and P6 are differents and to be always equal need to have the power in the proportions , defintely k is the key to have the transition matrix equal.


9. [10 %] Calcular la distribucion estacionaria de las cadenas de Markov mcP1 y mcP6. >Que
observais? Interpretar los resultados.

Solution :

They are the same and is logical for this reasons:

* Both manage the same initial transition matrix
* Both have the same eigen values and the same eigenvector
We are sure that when we arrive to this proportions the data are going to be the same

```{r}

#Proportion boundaries P1
eigenP1<-eigen(t(P1))
vap<-abs(eigenP1$values)
veps<-eigenP1$vectors
steadystate<-abs(veps[,1])
(steadystate<-steadystate/sum(steadystate))
#Proportion boundaries mcP1
steadyStates (mcP1)


#Proportion boundaries P6
eigenP6<-eigen(t(P6))
vap<-abs(eigenP6$values)
veps<-eigenP6$vectors
steadystate<-abs(veps[,1])
(steadystate<-steadystate/sum(steadystate))
#Proportion boundaries mcP6
steadyStates (mcP6)

```
10. [10 %] >Cuantos semestres N deben pasar para que una persona que esta en el grupo 0- 49
pase a estar en el grupo >= 75 con una probabilidad superior al 5 %? >Se puede alcanzar esta
cota en menos de 6N meses?

Solution:

A person from group 0-49 could reach the group >=75 after 10 months 
```{r}
aux = mcP1
print(aux [1 ,3])
k=1
while ( aux [1 ,3] <=0.05) {
  aux= aux *mcP1
  k=k+1
  }
k 
print(aux [1 ,3])

```

11. [10 %] Inventaros una matriz de transicion PX que tenga la primera la igual que P6 y que
tenga un estado absorbente. >Es posible hacerla reducible? Justicar la respuesta.

Solution :
This matrix has an absorbent state, but is not reducible because we could arrive from any state to another :
Si,<->Sj

```{r}
PX<-matrix(1:9/10, nrow = 3, ncol = 3)
PX[1,]<-P6[1,]
PX[3,]<-0
PX[2,3]<-0.3
PX[3,1]<-1
PX


```


